臺灣臺中地方法院刑事判決　　　　　　　　　　　　九十三年度訴字第二二五六號
　　公　訴　人　台灣台中地方法院檢察署檢察官
　　被　　　告　乙○○
　 選任辯護人 蔡嘉容律師
右列被告因殺人未遂案件，經檢察官提起公訴（九十三年度偵字第一五六五八號），
本院判決如左：
    主  文
乙○○殺人未遂，處有期徒刑伍年貳月，扣案之屠刀壹把沒收。
    犯罪事實
一、乙○○因懷疑其與前妻丙○○離婚前，丁○○即與丙○○有曖昧關係，心生怨恨
    ，乃於民國九十三年九月三日二十時三十分許，持預藏之殺豬用之屠刀，至台中
    市○○區○○街五十九巷七弄三號樺樹國際開發有限公司（下稱樺樹公司），找
    丁○○理論，雙方言語不合，丁○○又出言相譏，使乙○○怒不可遏，頓萌殺人
    之犯意，乃取出前揭殺豬刀，朝丁○○之胸腹要害猛刺數刀，造成丁○○左側胸
    腹穿刺傷併左側氣血胸、橫膈穿刺傷、脾臟破裂、左側肢體多處切割傷。乙○○
    行兇後，不顧生命垂危之丁○○之請求救護而逃逸。丁○○強忍傷痛，以行動電
    話向丙○○求助，丙○○立即打電話通知住於樺樹公司同棟大樓樓上之樺樹公司
    會計甲○○就近前往察看，甲○○即速奔往現場，發覺丁○○倒臥血泊中，立即
    報警前往救護，丁○○告知甲○○：兇手係丙○○之前夫云云，甲○○旋即於同
    日二十一時許，將此事告知前往救助之員警，員警即對乙○○展開追緝，並策動
    呂某投案，乙○○自知法網難逃，於同日二十二時四十八分許，向台中縣警察局
    霧峰分局吉峰派出所投案。
二、案經台中市警察局第五分局報告臺灣臺中地方法院檢察署檢察官偵查起訴。
    理  由
一、訊據被告乙○○固坦承有持扣案屠刀傷及被害人丁○○之胸腹部及肢體多處。惟
    矢口否認有何殺人犯意，辯稱：伊持尖刀傷害被害人，僅是要給丁○○一個教訓
    ，希望丁○○放過其前妻云云，伊如果要殺被害人，即不會打電話給其前妻丙○○告訴她打電話叫救護車救丁○○，也不會拿電話給丁○○叫他自行打電話云云
    。經查：
  (一)右揭事實，業據被害人丁○○於本院審理時到庭結證後指述綦詳，且與證人丙○○、甲○○於本院審理時到庭結證後證述情節一致，並有中國醫藥大學附設醫院
    九十三年九月四日，00000000ＣＡ－００１０號診斷證明書一紙、病危
    通知單、現場照片、現場圖等在卷，及扣案之屠刀一把可稽。又依前述中國醫藥
    大學附設醫院診斷證明書所示，被害人遭被告砍傷所受之傷害係左側胸腹穿刺傷
    併左側氣血胸、橫膈穿刺傷、脾臟破裂、左側肢體多處切割傷等。則核與被害人
    指稱：當時我在廚房煮點心，被告進去一句話沒有講，一手掐我脖子，馬上殺我
    ，總共有八刀，刀刀見骨，韌帶也斷了，手被砍到見骨，肚子也都破了等情相符
    ，是被害人之指述遭被告持刀殺害而致受傷一情，堪予認定。
  (二)次查，本件被告持以行兇之兇刀為殺豬用之屠刀，為金屬製具，刀面長約一台尺
    多，最寬約三寸，此有扣案之上開屠刀可按，且核與被告當庭所繪之圖樣及卷附
    照片相符。查上開屠刀既為被告平時殺豬用，而人類胸腹部為內心臟、脾臟、肝
    臟及消化器官腸、胃之所在，屬人體要害部位，其持利刃刺、砍，足以置人於死
    地，被告為心智成熟且並係以殺豬為業，對此當知之甚稔。觀諸被害人所受其中
    亦有左側胸腹穿刺傷，並致左側氣血胸、橫膈穿刺傷、脾臟破裂之傷害。而被害
    人因以左側肢體抵擋，仍遭被告繼續砍殺致使被害人左側肢體亦受有多處傷害，
    顯見確係被告繼續朝被害人胸、腹部要害位置繼續揮刀砍殺所致，再參諸前述中
    國醫藥大學附設醫院診斷證明書、病危通知單、現場照片及被害人之陳述，被告
    砍殺之深度刀刀幾可見骨，被害人左側胸腹穿刺後並因而致左側氣血胸、橫膈穿
    刺傷、脾臟破裂，則被告揮刀時力道之重，不可言喻。從而，被告以如此鋒利殺
    豬用之屠刀猛力持續向被害人胸、腹部揮砍，被害人雖因嗣後被告未再繼續砍殺
    ，並經被害人以行動電話向丙○○求助，再經丙○○打電話通知住於樺樹公司大
    樓對樓面之樺樹公司會計甲○○協助得以緊急送醫急救，始倖免於難，但凡此，
    已見被告下手之初，即有殺人之犯意甚明。
  (三)綜上所述，被告辯稱無殺人犯意，顯係事後卸責之詞，應無可採，本件事證業臻
    明確，被告上開犯行洵堪認定，應依法論科。
二、本件被告雖另陳稱其於案發後曾打電話予丙○○打一一九救丁○○，並請丙○○
    報警，應符合自首條件等語。查本件證人丙○○於九十三年十一月二十三日本院
    訊問時，於檢察官詰問：被告打給你的電話有無叫妳報警？證人丙○○已明白證
    稱：「沒有叫我報警，說他殺了丁○○，只是叫我叫救護車，然後電話就掛斷了
    」。另證人甲○○於九十三年十二月九日本院審理中，經檢察官詰問：是否記得
    何時接到電話？答稱：「我在看電視，是接到電話之後，馬上下去」。檢察官詰
    問：是幾點？答稱：「八點多了」。檢察官詰問：接到電話後多久下去看丁○○
    ？答稱：「大概三分鐘下去」。檢察官詰問：看到丁○○之後，多久打電話叫救
    護車？答稱「馬上打」。檢察官詰問：「救護車何時到？打電話後多久到？答稱
    ：「十分鐘左右」。檢察官詰問：救護車和警方是同時到？答稱：「不是同時到
    ，是救護車走了沒多久警方就到」。檢察官詰問：是多久，有無五分鐘？答稱：
    「差不多」。檢察官詰問：是在案發現場告訴警方，是丙○○的丈夫殺丁○○？
    答稱：「是在現場說的」。檢察官詰問：你有告訴警方，丙○○身分資料或連絡
    方式？答稱：「我那時手機有顯示號碼，警方問我，我就告訴警方他號碼。依上
    情，本件被害人於九十三年九月三日晚上八點多將近九時，打電話給證人丙○○
    ，告訴其為被告殺傷時，丙○○即打電話給甲○○，三分鐘後甲○○亦即下樓，
    甲○○發現被害人受傷後即行打一一九叫救護車，救護車於約十分鐘到場，警方
    亦於其後五分鐘到場，甲○○於警方到場調查時，即明陳被害人丁○○是丙○○
    之夫即被告所殺傷，而其時應是在九十三年九月三日晚上九點初。亦即本件該管
    警察機關，已於此時確知本件被害人所受之傷害，為被告所犯，雖未能及時詳知
    被告之姓名、年籍，但此特定之人，應已知悉，並在追緝中。而被告係於九十三
    年九月三日二十二時三十五許，攜刀至台中縣警察局霧峰分局吉峰派出所投案，
    經值勤員警連絡所轄台中市警察局第五分局水湳派出所查證屬實並已在偵辦中，
    旋即另由台中市警察局第五分局三組兩名偵查員，將被告帶回偵辦。此並有九十
    三年十一月十七日台中縣警察局霧峰分局吉峰派出所承員警職務報告書在卷可徵
    。查對於未發覺之罪，自首而受裁判者，除有特別規定外，減輕其刑，刑法第六
    十二條固定有明文，而所謂未發覺者，係指該管公務員尚未知悉犯罪事實，並犯
    罪人為何人而言，本件被告於九十三年九月三日二十二時三十五分許，雖自動前
    往警局投案，此時偵查機關已知悉犯罪事實，並知被告為犯罪人有如上述，本件
    被告自不合自首條件，併此敘明。
三、核被告所為，係犯刑法第二百七十一條第二項、第一項之殺人未遂罪。又被告以
    殺人之故意持屠刀殺害被害人，嗣經緊急送醫而未發生死亡之結果，是被告已著
    手於殺人犯行之實行而不遂，為未遂犯，應依刑法第二十六條前段之規定減輕其
    刑。爰審酌被告前無犯罪前科紀錄，有臺灣高等法院被告全國前案紀錄表、臺灣
    臺中地方法院檢察署刑案資料查註紀錄表各一份在卷足憑，素行堪稱良好，因感
    情糾葛而起意殺被害人，其所使用兇器乃危險性甚高之屠刀，其所造成被害人左
    側胸腹穿刺傷併左側氣血胸、橫膈穿刺傷、脾臟破裂、左側肢體多處切割傷等傷
    害，並經本院當庭勘驗屬實。及其犯罪目的、手段、智識程度等一切情狀，量處
    如主文所示之刑，以示懲儆。扣案之屠刀一把，係被告所有並供其殺傷被害人所
    用之物，業據被告陳明在卷，依法併予宣告沒收。
據上論斷，應依刑事訴訟法第二百九十九條第一項前段，刑法第二百七十一條第一項
、第二項、第二十六條前段、第三十八條第一項第二款，判決如主文。
本案經檢察官戊○○到庭執行職務。
中      華      民      國      九十三      年      十二    月  二十三  日
                                  臺灣臺中地方法院刑事第一 庭
                                      審判長法  官  張 智 雄
                       法  官  莊 嘉 蕙
                                            法  官  柯 崑 輝
右正本證明與原本無異。
如不服本判決，應於送達後十日內向本院提出上訴狀 （須附繕本） ，上訴於台灣高等
法院台中分院。
                                            書記官
中      華      民      國      九十三      年      十二    月  二十三  日
附錄論罪科刑法條
殺人者，處死刑、無期徒刑或十年以上有期徒刑。
前項之未遂犯罰之。
